【裁判字號】    89,易,613
【裁判日期】    890724
【裁判案由】    妨害自由等
【裁判全文】
臺灣屏東地方法院刑事判決                          八十九年度易字第六一三號
    公  訴  人  臺灣屏東地方法院檢察署檢察官
    被      告  甲○○
右列被告因妨害自由等案件，經檢察官聲請以簡易判決處刑（八十九年度偵字第七九
五號），本院潮州簡易庭認不得以簡易判決處刑，移送依通常程序審判，本院判決如
左：
     主  文
甲○○被訴妨害自由部分無罪。
被訴妨害名譽部分不受理。
     理  由
甲、被訴妨害自由部分
一、聲請簡易判決處刑意旨略以：被告甲○○於民國八十九年一月二十九日上午八時
    三十分許，在屏東縣潮鎮光華國小教師辦公室，因不滿同事即告訴人乙○○交付
    會錢時不甘脆，雙方遂起口角，甲○○盛怒下竟強拉原本坐在椅子上之乙○○衣
    領，致乙○○被迫站起來，因認甲○○涉有刑法第三百零四條第一項之強制罪嫌
    云云。
二、按犯罪事實應依證據認定之，無證據不得推定其犯罪事實；不能證明被告犯罪者
    ，應諭知無罪之判決，刑事訴訟法第一百五十四條及第三百零一條第一項分別定
    有明文。刑法第三百零四條之強制罪所保護之法益，乃個人意思決定之自由及依
    其意思決定而作為或不作為之行動自由。具體言之，其所保護者，乃個人有不行
    無義務之事之自由及於行使權利時有不受妨害之自由。本罪以行為人施強暴或脅
    迫使人行無義務之事或妨害人行使權利為要件，屬「開放之構成要件」，行為除
    具有構成要件該當性外，尚須為違法性之判斷，以便對範圍廣泛之強制行為作必
    要之限制。而行為在實質上對於法規範所保護法益之侵害或危險，有違社會共同
    生活之利益，與社會倫理規範背道而馳，而為社會大眾所無法忍受者，始具違法
    性。本件公訴意旨認被告涉有前揭犯行，無非以告訴人之指訴、證人林泉雲及陳
    美之證詞為論據。訊據被告固坦承因互助會之事與告訴人發生爭執，惟否認拉扯
    告訴人衣領並強迫其從椅子上站起來之事實云云。
三、經查，本件被告與告訴人因互助會糾紛，於前揭時、地拉扯告訴人之衣領，致告
    訴人從椅子上站起，其過程僅「一下子」而已之事實，除據告訴人指稱歷歷外，
    並經目擊之證人林泉雲及陳美證述明確，堪信屬實。被告空言否認上情，雖屬無
    稽，惟訊據告訴人供稱：「（被告是否有強迫你做什麼？或不做什麼？）他沒有
    強迫我做什麼，也沒有強迫我不可以做什麼。」、「（案發當時你在作何事？）
    我在吃早餐。被告並沒有要我不准吃早餐，也沒有硬要我做什麼。」等語（見八
    十九年五月八日、同年六月十二日審理筆錄）。查告訴人為上開供述時，就被告
    所涉公訴事實仍堅持告訴，是諒無迴護被告之可能，足認係據實陳述，應非虛妄
    。被告乃因一時氣憤而拉扯告訴人衣領，堪認其主觀上非有強令告訴人行無義務
    之事，或妨害其行使權利之意，告訴人雖因被告之拉扯而不自主站起，惟此乃轉
    瞬間之事，且係因被動受被告拉扯之力道牽引所致，告訴人顯未及有依其意思決
    定行止之時空，復未因被告之強暴行為，而有其他行無義務之事或妨害其權利行
    使之情，從而，難認被告有違背告訴人之自主意思決定，強制告訴人作為或不作
    為之舉，亦即告訴人之自由顯未有喪失，與強制罪之構成要件不符。再者，縱認
    被告上揭拉扯告訴人衣領，導致告訴人站起之事實，該當強制罪之構成要件，惟
    被告該等行為恆屬人情之常，顯係情緒之抒發。茲告訴人主觀上既認其自主決定
    行止之自由，未受有若何程度之妨害，另衡酌被告行為之強度、時間短暫等情，
    倘謂告訴人因受拉扯而不自主站起，即屬強制使告訴人行無義務之事云云，毋寧
    言過其實，亦即被告上開行為在實質上對於強制罪所保護法益之侵害，尚非一般
    社會大眾所無法忍受，應認其不具違法性。綜據上述，公訴意旨未及斟酌上揭情
    事，認被告涉有強制罪嫌，容有誤會。而本院復查無其他積極證據足資證明被告
    涉有公訴意旨所指之犯行，是不能證明被告犯罪，揆諸上揭說明，應為被告無罪
    之諭知。
乙、被訴妨害名譽部分
一、聲請簡易判決處刑意旨除前揭被告涉有妨害自由之事實外，另以告訴人於掙脫被
    告之拉扯後，復作出不雅手勢，並出言公然辱罵告訴人「沒種」，因認被告涉有
    刑法第三百零九條第一項之公然侮辱罪嫌。
二、按告訴乃論之罪，告訴人於第一審辯論終結前，得撤回其告訴，又告訴經撤回者
    ，法院應諭知不受理之判決，刑事訴訟法第二百三十八條第一項及第三百零三條
    第三款定有明文。經查，本件被告因上開妨害名譽案件，經檢察官聲請簡易判決
    處刑，認被告係犯刑法第三百零九條第一項之公然侮辱罪，而該罪依同法第三百
    十四條之規定，須告訴乃論。茲據告訴人於本院審理中撤回其告訴，揆諸前開說
    明，爰不經言詞辯論，逕為諭知不受理之判決。
據上論斷，應依刑事訴訟法第四百五十二條、第三百零一條第一項、第三百零三條第
三款、第三百零七條，判決如主文。
本案經檢察官呂乾坤到庭執行職務。
中      華      民      國      八十九      年    七    月   二十四    日
                                      臺灣屏東地方法院刑事第二庭
                                          法  官    蔡憲德
右正本證明與原本無異。
對於本判決如有不服應於收受送達後十日內向本院提出上訴書狀上訴於台灣高等法院
高雄分院並按他造當事人之人數附具繕本。
                                          書記官    林鴻仁
中      華      民      國      八十九      年     七    月    二十四  日


司法院資訊處製作；財團法人民間司法改革基金會備份。
